【裁判字號】    98,抗,289
【裁判日期】    981201
【裁判案由】    聲明異議
【裁判全文】
臺灣高等法院高雄分院民事裁定           98年度抗字第289號
抗  告  人  乙○○
相  對  人  第一商業銀行股份有限公司
法定代理人  丙○○
相  對  人  甲○○
上列抗告人與相對人第一商業銀行股份有限公司及甲○○間因聲
明異議事件，對於中華民國98年9 月2 日臺灣高雄地方法院98年
度審執事聲字第5 號所為裁定，提起抗告，本院裁定如下：
    主  文
抗告駁回。
抗告程序費用由抗告人負擔。
    理  由
一、抗告意旨略以：原法院96年度執逸字第116004號強制執行事
    件，經第二次拍賣程序後由抗告人拍定在案。拍定之坐落高
    雄市○鎮區○○段一小段32地號土地（下稱系爭土地）有「
    現供他人作為販賣甘蔗及檳榔」之未保存登記建物並無門牌
    號碼。有門牌號碼「高雄市○○○路45號」之另一未保存登
    記建物，現由第三人占用此事實拍賣公告並未明確揭示，系
    爭土地法院拍賣公告之面積為58平方公尺，而抗告人得標後
    查知該地號之面積逕減縮為50平方公尺，倘抗告人事先知悉
    系爭土地已逕為分割且分割部分已變更為道路用地，則可能
    不會進場投標，或減低投標金額，系爭土地逕為分割時，於
    拍賣期日前，不論地政機關或執行法院都有義務揭露此一訊
    息，若拍賣條件有所變動與公告不符，執行法院應以職權撤
    銷拍定，始可確保善意拍定人之權益。本件拍賣公告內容有
    重大瑕疵，致抗告人陷於錯誤投標，原裁定駁回抗告人之撤
    銷拍賣程序之聲請，尚有未合，爰求廢棄原裁定等語。
二、按拍賣不動產，應由執行法院先期公告。前項公告，應載明
    左列事項：一不動產之所在地、種類、實際狀況、占有使用
    情形及其應記明之事項。二拍賣之原因、日期及場所。如以
    投標方法拍賣者，其開標之日時及場所，定有保證金額者，
    其金額。三拍賣最低價額。四交付價金之期限。五閱覽查封
    筆錄之處所及日、時。六定有應買資格或條件者，其資格或
    條件。七拍賣後不點交者，其原因。八定有應買人察看拍賣
    物之日、時者，其日、時，強制執行法第81條定有明文。是
    執行法院於實施強制執行拍賣不動產時，固應就拍賣標的物
    當時之客觀狀態、占有使用情形，依形式觀察或通常之調查
    方法所得，併就當事人或利害關係人於拍賣實施前所陳報足
    以影響應買意願之事加以記載拍賣公告，惟逾此範圍或調查
    方法所能得知之事實，而為執行法院所不知者，則不在執行
    法院應予公告之範圍。
三、經查，執行法院除於97年5 月20日執行查封時已查明系爭高
    雄市○鎮區○○段一小段32地號上有未保存登記建物，並有
    人於系爭土地上蓋鐵皮屋賣甘蔗汁及檳榔外（執行卷第26頁
    ），又分別於97年11月5 日、97年11月17日向債權人即第一
    商業銀行股份有限公司及債務人蔡泰郎、甲○○函查執行標
    的物之現使用情形（執行卷第73、81頁），並據此記明於拍
    賣公告備註欄第五、六項：「本件土地於90年2 月9 日假扣
    押時，據地政機關人員現場指界稱地上有未保存登記建物。
    另據本院於97年5 月20日現場履勘時，土地上之未保存登記
    建物為門牌號碼高雄市○○○路45號，現供他人作為販賣甘
    蔗及檳榔。實際使用情形，投標人應自行查明」、「本件土
    地上之未保存登記建物，不在本件拍賣範圍，拍定後不點交
    ，請投標人注意。」，有執行卷可稽（執行卷第105 、106
    頁）。可見執行法院業經以通常調查之方法查明拍賣標的物
    之使用情形，並記明於拍賣公告上，該執行程序並無違法。
    而此項公告內容既已記載系爭土地上有非屬債務人所有之建
    物，且不在拍賣範圍內，拍定後復不點交，並已記載該未保
    存登記建物之門牌號碼，現供他人作為販賣甘蔗及檳榔使用
    等情，則抗告人已可經由該公告內容及實地查看暸解使用現
    況，況拍賣公告中亦記載投標人應自行查明實際使用情形，
    可見執行法院已有告知投標人系爭土地之實際情況及應注意
    之事項，應認就拍賣標的已有相當充分資訊之揭示，抗告人
    猶認執行法院就地上物之占有使用情狀所揭示內容與現實狀
    況不符且錯誤等語，實不足採。至於系爭土地之面積於拍賣
    公告中雖載為58平方公尺，但此係因地政機關於97年1 月9
    日以「逕為分割」為原因辦理分割登記，就系爭土地逕為分
    割出32-1地號，其面積為8 平方公尺，而32地號則變更為50
    平方公尺。查上開土地查封日為90年1 月10日，則拍賣之範
    圍除原本32地號外，自應包括其後分割出之32-1地號，則分
    割後之32、32-1地號土地合計仍為58平方公尺。又因地政機
    關係逕為分割，而未於拍賣前通知執行法院，致執行法院未
    及時更正拍賣公告，但既係於查封後所為之分割，則分割後
    之同段32-1地號土地，自仍為本件強制執行效力所及，抗告
    人仍取得該32-1地號土地之所有權，且此分筆之情形，應買
    人於應買前，亦可自行至地政機關查閱得知。至兩筆土地之
    分區使用雖有差異，但因執行法院未經地政機關告知而無從
    知悉，且此分區使用之限制性質上為物之瑕疪擔保之問題（
    最高法院86年度台抗字第296 號裁判參照），依強制執行法
    第113 條準用第69條規定，本件拍賣之買受人不得就拍賣之
    標的物主張物之瑕疵擔保請求權，抗告人自亦無從引為撤銷
    拍賣之依據。抗告人雖稱若於拍定前即知上情，將影響其應
    買意願及出價，亦不能據此指摘原執行法院之執行程序有何
    違法，抗告人執此求為撤銷拍賣程序，自屬無據。原裁定駁
    回抗告人異議之聲請，並無違誤。抗告意旨指摘原裁定不當
    ，求予廢棄，為無理由，應予駁回。
據上論結，本件抗告為無理由，依強制執行法第30條之1 、民事
訴訟法第495 條之1 、第449 條第1 項、第95條、第78條，裁定
如主文。
中    華    民    國    98    年    12    月    1     日
                              民事第六庭
                                  審判長法官  許明進
                                  法      官  徐文祥
                                  法      官  張明振
以上正本證明與原本無異。
如不服本裁定應於送達後10日內向本院提出再抗告狀（並按他造
當事人之人數附繕本），並繳納再抗告費新台幣1,000 元。
再為抗告僅得以適用法規顯有錯誤為理由，並應委任律師為代理
人。
中    華    民    國    98    年    12    月    2     日
                                  書  記  官  熊惠津
附註：
抗告人之配偶、三親等內之血親、二親等內之姻親，或抗告人為
法人、中央或地方機關時，其所屬專任人員具有律師資格並經法
院認適當者，亦得為第三審代理人。
抗告人或其法定代理人具有律師資格者及前項情形，應於提起抗
告或委任時釋明之。


司法院資訊處製作；財團法人民間司法改革基金會備份。
